臺灣板橋地方法院刑事判決　　　　　　　 94年度簡上字第6號
上　訴　人　臺灣板橋地方法院檢察署檢察官
上　訴　人
即?被?告?乙○○
?????　丙○○
　　　　?
上?一?人
選任辯護人　許志嘉律師
上列上訴人等因被告乙○○、丙○○傷害案件，不服本院93年度
簡字第4136號，中華民國93年11月17日第一審判決（聲請簡易判
決處刑案號：93年度偵字第4328號）提起上訴，本院管轄之第二
審合議庭判決如下：
    主  文
上訴駁回。
    事  實
一、乙○○與丙○○係夫妻。緣丁○○因不滿丙○○與其男友陳
    建興一同出外唱歌，遂於民國93年1 月5 日晚間11時許，前
    往臺北縣板橋市○○路○ 段22巷31號5 樓乙○○、丙○○之
    住處欲找其等理論，丁○○按門鈴後，丙○○前往開門，乙○○亦隨之出外，雙方因一言不合，乙○○、丙○○竟共同
    基於傷害之犯意，乙○○徒手毆打丁○○之頭部與臉頰，丙○○亦徒手拉扯丁○○之手臂及頭髮，致丁○○受有左臉頰
    瘀傷2x2 公分、右上臂內側瘀傷二處各為1x1 公分、1x2 公
    分及左手瘀傷2x2 公分等傷害。
二、案經丁○○訴由臺北縣警察局板橋分局移送臺灣板橋地方法
    院檢察署檢察官偵查後聲請以簡易判決處刑。
    理  由
壹、證據能力部分
一、按被告以外之人於審判外之言詞或書面陳述，除法律有規定
    者外，不得作為證據，刑事訴訟法第159 條第1 項定有明文
    。又被告以外之人於審判外之陳述，雖不符同法第159 條之
    1 至第159 條之4 之規定，而經當事人於審判程序同意作為
    證據，法院審酌該言詞陳述或書面陳述作成時之情況，認為
    適當者，亦得為證據。當事人、代理人或辯護人於法院調查
    證據時，知有第159 條第1 項不得為證據之情形，而未於言
    詞辯論終結前聲明異議者，視為有前項之同意，同法第159
    條之5 固亦明文甚詳。關於陳建興93年12月6 日刑事告訴補
    充狀、93年12月1 日書面陳述書及原審辯護人於93年10月21
    日庭呈之陳建興書面陳述資料，均係陳建興於審判外之書面
    陳述，公訴人、被告乙○○、丙○○及辯護人雖於本案言詞
    辯論終結前，皆未就該等書面陳述之證據能力聲明異議，惟
    本院審酌該等書面陳述均係臨訟製成，其所載內容亦互有齟
    齬，實可疑係陳建興分別應被告二人及告訴人丁○○之要求
    而臨時編纂，並分別由告訴人及被告二方於原審或本院審理
    中提出，復無任何情事足以擔保該等書面陳述具有特別可信
    性，是本院認該等審判外陳述皆不宜作為本案之證據，應無
    證據能力。
二、丁○○以被告身分於偵查中在檢察官面前所為陳述，查無顯
    然不可信之情況，依刑事訴訟法第159 條之1 第2 項，得為
    證據。
三、告訴人丁○○於警詢時之陳述：
??告訴人丁○○於警詢中指訴其在前開時地遭被告乙○○、丙○○二人毆打，被告乙○○係以拳頭毆打其頭部，丙○○則
    抓住其頭髮要拉其入屋內，其因此受有左臉頰瘀傷、右上臂
    內側瘀傷二處、左手瘀傷；於原審法院訊問時及本院審理中
    ，則證稱被告丙○○於案發時地欲拉其進入上開住處，其於
    拉扯中遭拉傷，被告乙○○並大力將之推倒在樓梯間之階梯
    上，其因遭推倒在地上造成脊椎受損，晚上不能平躺，被告
    乙○○並以雙手掐其脖子，並以拳頭猛打其頭部，其腦神經
    還會抽痛等語；足認告訴人就其因遭被告乙○○、丙○○毆
    打而致之傷勢，其在警詢時及審判中之證述確存有相歧不一
    之情形。然就告訴人警詢筆錄之記載及作成之外部情況以觀
    ，該次警詢並無出於不正方法、亦無告訴人陳述非出於任意
    性等情事，且衡諸本案係發生於93年1 月5 日晚間11時許，
    告訴人於案發翌日晚間9 時許即檢具驗傷診斷書至警局提出
    告訴，其於警詢中，對於案發之始末自仍印象鮮明，且其情
    緒尚未受到其他因素之干擾而有渲染之虞，足認告訴人於警
    詢陳述時，依其外部情況較具有特別可信性，且為證明本件
    犯罪事實所必要，依照刑事訴訟法第159 條之2 之規定，應
    有證據能力。
貳、認定本案犯罪事實之證據及理由
一、前揭犯罪事實，迭經證人即告訴人丁○○於警詢、原審法院
    訊問時及本院審理中證述：93年1 月5 日晚間11時許，伊至
    被告乙○○、丙○○上開住處按電鈴，想請乙○○轉告其妻
    丙○○不要再跟伊男友陳建興唱歌。按電鈴之後，被告丙○○拉著伊之手與頭髮，欲把伊拖至她家中，丙○○將伊之手
    拉傷，被告乙○○隨後也出來詢問伊至該處何事，並以拳頭
    毆打伊頭部與臉頰，致伊受有左臉頰瘀傷、右上臂內側瘀傷
    兩處、左手瘀傷等傷害等情綦詳，而告訴人確受有左臉頰瘀
    傷2x2 公分、右上臂內側瘀傷二處各為1x1 公分、1x2 公分
    及左手瘀傷2x2 公分之傷害，亦有臺北縣立板橋醫院93年1
    月6 日驗傷診斷書1 紙在卷可稽，觀諸該驗傷診斷書所載告
    訴人所受傷害之部位與傷勢，均核與告訴人指稱被告二人係
    分別以徒手毆打其頭部、臉頰及拉扯手臂等情相符。被告乙○○於警詢、偵查及原審法院訊問中與被告丙○○於警詢中
    亦均不否認有於上開時地與告訴人發生拉扯乙節，足認告訴
    人之上開證述，應屬有據。
二、證人丁○○雖復於原審訊問中及本院審理時證稱：被告乙○○於上開時地曾猛力將伊推到在樓梯間之階梯上，造成伊脊
    椎受損，晚上不能平躺且會疼痛，被告乙○○還有用雙手掐
    伊脖子，讓伊差點窒息云云，並另提出國光中醫診所94年2
    月16日診斷證明書、亞東紀念醫院94年5 月24日診斷證明書
    各1 紙為證，然就該2 紙診斷證明書以觀，告訴人係分別受
    有神經性膀胱功能障礙及腰拉傷之傷害，且其診療時間距案
    發時間，均已相隔1 年以上，實難認該等傷害與本案被告二
    人之犯行有何關連。再告訴人於本案案發翌日臺北縣立板橋
    醫院應診時，其腰部、頸部尚無負傷之情事，此觀諸前揭該
    院驗傷診斷書自明。況告訴人於警詢、偵查中亦均未提及被
    告乙○○有何上開掐其頸部或用力推擠造成其脊椎受損、無
    法平躺之行為，而脊椎或腰部受損之傷害實遠較一般皮肉瘀
    傷嚴重，倘告訴人確因被告乙○○之傷害行為造成其脊椎受
    損或無法平躺，衡諸常情，告訴人於警詢、偵查中應無對此
    隻字未提，反僅就其手部、臉頰所受瘀傷加以指訴之理，益
    徵告訴人此部分片面之證述，應屬無據，當難執此率認被告
    二人有告訴人此部分所稱之犯行。
三、綜前，本件被告二人之犯行均堪認定。
參、被告二人辯解不足採之判斷
一、訊據被告二人均否認有何傷害之犯行，被告乙○○辯稱：當
    天晚上丁○○來按伊家門鈴，丙○○去開門，並對丁○○說
    不要那麼大聲，請她明天再來，丁○○卻說要找討債公司來
    找伊二人。當時伊本來已經要睡覺了，因為這樣就爬起來走
    到門口，伊看到丁○○推丙○○，伊即上前扶起丙○○，丁○○又用腳踢伊，伊未反擊，係丁○○自己跌倒。後來伊請
    丙○○趕快報警，過了不到十分鐘警察即到現場，伊與丙○○並無傷害丁○○之行為等語，被告丙○○亦以同情置辯。
二、辯護意旨則以：
(一)、告訴人丁○○於93年1 月5 日晚間11時前，即已與陳建興發
    生爭吵並有肢體衝突，告訴人所提出之驗傷診斷書與被告二
    人之行為有無因果關係無從證實，基於罪疑惟輕之原則，並
    不能為被告二人有罪之認定。
(二)、本件告訴人丁○○於案發當日晚間11時許，以非同棟公寓住
    居人之身分，以不詳方法逾越被告二人所居公寓之一樓大門
    ，且進而爬上五樓企圖闖入被告二人住處，被告開門後，告
    訴人即大吵大鬧，並一再推擠被告二人，造成被告丙○○有
    頭痛現象，告訴人上開行為實屬積極主動，並具有侵害之動
    機及行為外觀，縱認被告二人有造成告訴人些微傷害，亦係
    被告二人基於防衛憲法所保障之居家自由及隱私之情況，出
    面防衛，被告二人之行為應成立正當防衛，得以阻卻違法等
    語為辯。
三、經查：
(一)、關於告訴人丁○○於本案案發前，曾先至臺北縣板橋市○○
    路附近之金嗓卡拉OK店，因見陳建興、陳建興之子與丙○○
    在該店唱歌而甚為不滿，當場質問陳建興並與陳建興產生口
    角爭執，嗣後丁○○更前往被告二人住處，進而衍生本件傷
    害案件等節，業據證人陳建興、丁○○於本院審理時證述一
    致，當屬信實，惟就丁○○與陳建興於案發前曾否產生肢體
    衝突乙情，證人陳建興固於本院審理中到庭結證陳稱：93年
    1 月5 日伊與伊兒子、丙○○在卡拉Ok店唱歌，丁○○跑來
    卡拉OK店裡，好像要無理取鬧，因店裡之人認識伊，伊認為
    不妥，因此自行出外，丁○○則拿鑰匙一直打伊與戳伊，伊
    一直迴避，因為伊與丁○○認識八年來，丁○○告伊傷害罪
    共十幾次，伊不想讓她再以該事來告伊。伊與丁○○兩個人
    一路拉扯了約四十幾公尺、五十公尺左右，直到板橋市○○
    路。拉扯時丁○○拿鑰匙打伊，伊用手肘與手臂反擊，把她
    頂開，主要是頂她上半身，要保護伊自己，但伊有小心不要
    傷到丁○○。伊當時有受傷，手臂流血，而男性力量比較大
    ，兩人拉扯間，伊判斷丁○○應該也有受傷，但那時很暗，
    且是冬天，伊未看見丁○○身上有無傷勢。印象中丁○○有
    說她有受傷。到民族路之後，丁○○就失蹤了，事隔兩、三
    小時，警察接到報案，說丁○○跑去丙○○住處，伊有接到
    警察之來電等語（見本院94年5 月25日審判筆錄），惟證人
    陳建興於原審訊問時，卻證稱：丁○○來到卡拉OK店後，伊
    覺得很沒面子，因此趕快出外，丁○○也追出來，雙方產生
    口角，然後伊趕緊回家，伊要回家時看不見丁○○，因她機
    車開得很快。之後伊回家，丁○○有與伊拉扯，一直要打伊
    ，伊就用手擋，伊手有流血，伊也不能對她如何，伊沒有打
    女人等語（見原審93年10月21日訊問筆錄），是證人陳建興
    於原審作證時，並未提及於本案案發前在卡拉OK店外有與丁○○產生肢體衝突之情事，而係其回家後有與丁○○拉扯，
    但其未毆打丁○○，證人陳建興前後證述不一，其所言已難
    憑信，況依證人陳建興於本院審理時之上開證詞，其並未親
    眼目睹丁○○與其拉扯時，身上已受有傷害，且其惟恐丁○○藉此再對其提出傷害告訴，亦有小心不要傷到丁○○，是
    其所稱丁○○與其拉扯之際應有受傷，至多僅為其臆測之詞
    。再參諸證人丁○○到庭具結證以：93年1 月5 日伊至卡拉
    OK店後，僅有質問陳建興為何在該處唱歌，雙方只有吵架，
    並無肢體衝突乙節（見本院94年5 月25日審判筆錄），自無
    從以證人陳建興前揭有瑕疵之證詞遽認本件告訴人丁○○所
    受傷勢係來自於陳建興，而率為對被告二人有利之認定。
(二)、按刑法23條所稱正當防衛，須對現在不法之侵害始得為之。
    辯護意旨雖稱本件被二人縱致丁○○受有傷害，亦屬正當防
    衛等語。本件丁○○係於晚間11時許，臨時起意前往被告二
    人住處之情，為丁○○所不否認，然其於原審訊問及本院審
    理時，均結證：當時被告二人公寓一樓鐵門未關，因此伊即
    直接上樓，伊按門鈴後，被告前來開門等語明確，核與被告
    二人於本院審理中所自承：案發當天晚上丁○○有按其等住
    處門鈴，丙○○聞聲前往開門乙節並無不合，另被告丙○○
    於原審訊問時亦供述：丁○○那天晚上11時許跑來伊住處，
    伊好意請她進來一下，但丁○○就將伊拉出去等語（見原審
    93年10月6 日訊問筆錄），足見告訴人雖未事先知會被告二
    人即逕自前往被告二人住處，然其並非以非法手段進入被告
    二人所居公寓之一樓鐵門，且係於撳按門鈴後，由被告丙○○前往應門，被告丙○○亦曾請其入內，實難謂告訴人該等
    行為，已構成現時不法之侵害，況被告二人縱不願告訴人晚
    間前往造訪，僅須將其住處大門關閉即可，傷害之舉亦非排
    拒告訴人入內之合法手段。再者，辯護意旨雖又主張因告訴
    人先推擠被告二人，造成被告丙○○頭部撞擊牆壁，被告二
    人方出面防衛云云，並提出亞東紀念醫院診斷證明書1 紙為
    證，惟此經告訴人於警詢、偵審中一再否認，且觀諸上開亞
    東紀念醫院被告丙○○診斷證明書上之記載，係載明「頭痛
    、疑似頭部創傷、胸悶」之傷害，而該等診斷症狀係被告丙○○於就診時主觀上之陳述，客觀上並無具體之跡象存在，
    有卷附該院93年4 月8 日亞歷字第0936410140號函可稽，是
    尚無具體事證足認告訴人確有推擠被告丙○○致其受傷之行
    為。且按彼此互毆，必以一方初無傷人行為，因排除對方不
    法侵害而加以還擊，始得以正當防衛論，若屬侵害發生後之
    報復行為，與無從分別何方為不法侵害之互毆行為，均不得
    主張正當防衛，此觀最高法院30年上字第1040號判例意旨甚
    明。縱認告訴人於案發時亦有推擠被告二人之行為或與被告
    二人互毆，惟本案無從分別究係何方先為不法侵害，且衡諸
    本件被告乙○○係以拳頭毆擊告訴人之頭部與臉頰，被告丙○○則以手拉扯告訴人之手部等行為，均非單純對於現在不
    法之侵害為必要排除之反擊行為，而係另有傷害之犯意存在
    ，對其互為攻擊之還手反擊行為，自均無主張防衛權之餘地
    。
(三)、至證人即被告乙○○、丙○○之子甲○○固另於本院審理時
    到庭具結證稱：93年1 月5 日晚上11點多之後伊父母已在休
    息，當時伊在看電視，不久之後，丁○○即來按伊家樓下對
    講機之門鈴，第一次是伊母親丙○○先來接，但伊母親未開
    門，隨後她又按了第二次，這次換伊接，伊也未開門，大約
    不到3 分鐘丁○○即自己跑上來，按伊家門鈴，伊去開門看
    到丁○○，丁○○稱伊母親欠她錢，要伊母親還錢，還聲稱
    要找討債公司之類之話語，伊母親原先請她到屋內好好談，
    但丁○○不理睬，過來推伊母親一把，伊看到後即過去將丁○○架開，伊父親乙○○出來看到，問丁○○為何如此，雙
    方繼續爭執，爭執過程中丁○○有拉伊母親之頭髮，印象中
    還有踢伊父親一腳，伊父母則均無動手，只有言語上之劇烈
    爭執，伊父親與丁○○並無肢體上接觸或與其拉扯，後來伊
    與伊父親請伊母親打電話報警，大約不到10分鐘之內警察就
    來到現場，伊在警察來之前全程都在場，伊沒有看到丁○○
    跌倒云云（見本院上開審判筆錄），然證人甲○○與被告二
    人誼屬至親，其證詞是否有偏頗之虞，本值商榷。且證人甲○○就案發當天丁○○撳按其住處之門鈴後，究係其或丙○○前往開門，當天丁○○究有無跌倒等細節，證人甲○○所
    述均與被告丙○○、乙○○之供詞有所不符，惟就被告乙○○、丁○○並未毆打丁○○之主要情節，卻一再指證歷歷，
    甚而被告乙○○於警詢、偵查及原審法院訊問時均已坦承案
    發當時與丁○○確有肢體拉扯，證人甲○○亦證稱其父母均
    未與丁○○有肢體上之接觸，顯見證人甲○○之前揭證詞，
    應係事後迴護被告二人之詞，不足採信。
四、綜上，被告二人之上開辯解與辯護意旨均無足取。
肆、論罪科刑及駁回上訴之理由
　　核被告乙○○、丙○○所為，均係犯刑法第277 條第1 項之
    傷害罪。被告二人就前揭傷害犯行，有犯意之聯絡與行為之
    分擔，應論以共同正犯。原審審酌本案係告訴人丁○○基於
    案發前與被告丙○○所生之不睦，至被告二人家中尋怨挑釁
    所生，及對被害人傷害之程度、未與被害人達成和解等一切
    情狀，對被告二人均判處拘役20日之刑度，並均依刑法第41
    條第1 項前段、罰金罰鍰提高標準條例第1 條前段，諭知如
    易科罰金以300 元折算1 日之標準。本院經核原審判決之認
    事用法均無違誤，量刑亦稱妥適，被告2 人提起上訴，否認
    有傷害告訴人之犯行云云，殊無可採，檢察官上訴意旨認原
    審判決量刑過重，而指摘原判決不當，亦無理由，均應予以
    駁回。
據上論斷，應依刑事訴訟法第455 條之1 第1 項、第3 項、第
368 條，判決如主文。
本案經檢察官楊仲農到庭執行職務。
中　　華　　民　　國　　94　　年　　7 　　月　  6　　日
                  刑事第七庭  審判長法　官  陳恒寬
                                    法?官  許必奇
                                    法?官  吳佳穎
不得上訴。
                                    書記官　呂妍旻
中　　華　　民　　國　　94　　年　　7 　　月　　7  　日
